【裁判字號】    90,上訴,98
【裁判日期】    900312
【裁判案由】    過失致死等
【裁判全文】
臺灣高等法院花蓮分院刑事判決                        九十年度上訴字第九八號
    上訴人即被告  甲○○
    選任  辯護人   李泰宏
右上訴人即被告因業務過失致死等案件，不服臺灣台東地方法院八十九年度訴字第二
六○號中華民國九十年三月十二日第一審判決 (起訴案號：臺灣台東地方法院檢察署
八十九年度偵字第五○號)，提起上訴，本院判決如左：
    主  文
原判決撤銷。
甲○○無罪。
    理  由
一本件公訴意旨略以：甲○○係設於臺北縣瑞芳鎮○○路五一號「前烽營造工程股份
  有限公司」（下稱前烽營造公司）之工務部副總經理，職司工地管理，為從事業務
  之人。前烽營造公司於民國（下同）八十七年間承包臺灣武陵外役監獄新建工程，
  其中「不鏽鋼鐵件」部分工程復轉由張瑞典所經營之「興廣不鏽鋼鐵材行」施作，
  前烽營造公司並指定甲○○為工程之負責人，為勞工安全衛生法第二條第二項所稱
  之事業經營負責人，擔任指揮及協調之工作。張瑞典轉包前開工程後，即以每日新
  臺幣（下同）二千元之代價僱用林勝雄安裝該監獄之舍房報告牌及鐵捲門。於八十
  七年五月二十日上午十時十分許，林勝雄準備使用電動鑽機在炊場鐵捲門上部之機
  械箱蓋板，打孔鎖螺絲以便固定時，因其使用之手提式電動鑽機之延長電線，係直
  接接在工地臨時總電源之開關內，此時林勝雄在未穿著任何防護具，且天候潮濕情
  形下，貿然使用電器有立即發生危險之虞，甲○○本應即令停止作業，並使勞工林
  勝雄退避至安全場所，且依當時情形又非不能注意，竟疏未為之，致林勝雄手持上
  開電動鑽機，扣開關以測試是否已通電之際，突然從該電動鑽機內部發出亮光，電
  流隨即由其右手─心臟─雙腳─大地之過程形成迴路，林勝雄因而感電觸擊倒地休
  克，於同日上午十時三十分許，送醫途中不治死亡。案經死者林勝雄之父乙○○、
  妻丙○○提出告訴，因認甲○○涉有勞工安全衛生法第三十二條第一項第二款、第
  十條，刑法第二百七十六條第二項之罪嫌云云。
二按勞工安全衛生法第十條所稱「有立即發生危險之虞」者，係指：(一)設備洩漏大量
  危險物等，有因該等物質引起爆炸﹑火災等致生災害之緊急危險時。(二)於隧道之營
  建工程中，有因落磐﹑出水﹑崩塌等致生災害之緊急危險或該隧道內部之可燃性氣
  體濃度達爆炸下限值之百分之三十以上時。(三)於儲槽等之內部或通風不充分之室內
  作業場所，從事有機溶劑作業，因換氣裝置故障致降低﹑失去效能，或作業場所內
  部受有機溶劑或其混存物之污染致有發生有機溶劑中毒之虞時。(四)從事四烷基鉛作
  業因設備或換氣裝置故障致降低﹑失去效能，四烷基鉛之洩漏﹑溢流或其作業場所
  被四烷基鉛或其蒸氣污染致有發生四烷基鉛中毒之虞時。(五)於有次乙亞胺﹑氯乙烯
  ﹑氯甲基甲基醚﹑3，3'--二氯--4，4'--二胺基苯化甲烷﹑四羰化鎳﹑對--二甲胺
  基偶氮苯﹑β--丙內酯﹑苯﹑丙烯醯胺﹑丙烯﹑氯﹑氰化氫，溴化甲烷﹑二異氰酸
  甲苯﹑4，4' --二異氰酸二苯甲烷﹑二異氰酸異佛爾酮﹑異氰酸甲酯﹑對--硝基氯
  苯，氟化氫﹑碘化甲烷﹑硫化氫﹑硫酸二甲酯﹑氨﹑一氧化碳﹑氯化氫﹑硝酸﹑二
  氧化硫﹑酚﹑光氣﹑甲醛﹑硫酸等之洩漏，致有使勞工發生中毒之虞時。(六)從事缺
  氧危險作業，於該作業場所有發生缺氧危險之虞時。(七)其他經中央主管機關指定者
  等情形而言，本件起訴事實所指林勝雄使用電鑽不慎因而觸電之情形，核與前開情
  形俱不相符，公訴人認為被告違反勞工安全衛生法第十條之規定，應依同法第三十
  二條第一項第二款處斷，已嫌無據。
三況「事業單位以其事業招人承攬時，其承攬人就承攬部分負本法所定僱主之責任．
  ．．再承攬者亦同」勞工安全衛生法第十六條定有明文。是勞工安全衛生法第三十
  一條及三十二條所處罰之雇主，在承攬關係中，係指承攬人；再承攬者，則係再承
  攬人而言。（最高法院八十七年度台非字第七十九號、第一○三號判決要旨參照）
  。查公訴意旨所指「前烽營造公司於八十七年間所承包之臺灣武陵外役監獄新建工
  程，其中關於『不鏽鋼鐵件』部分之工程，已經轉由張瑞典所經營之『興廣不鏽鋼
  鐵材行』承包施作，本件職業災害之被害人林勝雄係張瑞典所僱用」等情，已據張
  瑞典於原審到庭明確證述不虛，且經前臺灣省政府南區勞工檢查所調查屬實，有職
  業災害檢查報告書附偵查卷可稽。依前揭說明，應負勞工安全衛生法有關雇主責任
  者，乃承攬「不鏽鋼鐵件」工程之張瑞典，而非被告甲○○，依法自不得對被告甲
  ○○論以勞工安全衛生法第三十一條及三十二條之刑責。
四又查，被告為前鋒營造公司之副總經理，其雖受公司指派擔任前揭工地之督導，惟
  並非常駐之工地負責人，該工地另設有常駐之監工負責工地有關事宜等情，已經工
  地常駐監工邱忠佑於原審到庭證述屬實（見原審卷第六四至六五頁），衡情已難認
  為被告應對工地各種不同性質工程之施工細節負有注意之義務。況「不鏽鋼鐵件」
  工程既已轉包予張瑞典施作，有關該「不鏽鋼鐵件」工程施工安全之維護，自應由
  張瑞典負責，是即使林勝雄於潮溼天候下使用電鑽觸電死亡，與當時林勝雄未使用
  防護具有關，亦不能認被告應負業務過失致死罪責。
五原審失察，遽予論罪科刑，顯有未合，被告上訴意旨否認犯罪，為有理由，應予撤
  銷改判，諭知被告無罪之判決。
六據上論斷，應依刑事訴訟法第三百六十九條第一項前段、第三百六十四條、第三百
  零一條第一項前段，判決如主文。
本案經檢察官翟光軍到庭執行職務。
中      華      民      國    九十      年      五      月     十五     日
                                    審判長法官  謝  志  揚
                                          法官  蔣  有  木
                                          法官  何  方  興
右正本證明與原本無異。
如不服本判決，應於判決送達後十日內向本院提出上訴狀。其未敘述理由者，並應於
提出上訴狀後十日內向本院補提理由狀(均須附繕本)。
                                        書記官  劉  妙  娘
中      華      民      國    九十      年      五      月     十七     日


司法院資訊處製作；財團法人民間司法改革基金會備份。
